【裁判字號】    98,易,236
【裁判日期】    980713
【裁判案由】    背信
【裁判全文】
臺灣宜蘭地方法院刑事判決               98年度易字第236號
公  訴  人  臺灣宜蘭地方法院檢察署檢察官
被      告  戊○○
上列被告因犯背信案件，經檢察官提起公訴（96年度偵字第4475
號），本院判決如下：
    主  文
戊○○無罪。
    理  由
一、公訴意旨略以：被告戊○○於民國90年6月21日，受丁○○
    之委託，代為處理丁○○於89年7月3日與佛光山寺簽訂之土
    地買賣/建物設計監造合約書之相關事宜，其竟意圖為自己
    不法之利益，於90年10月12日，利用受託處理上開契約事項
    之機會，出具請求書，向佛光山寺請求支付尾款中之新臺幣
    （下同）150萬元，佛光山寺即依其所請，先開立發票日為
    90年10月19日，票號LH0000000號，面額100萬元之支票1張
    ，交由戊○○當日收受，後又開立發票日為90年11月5日，
    票號LH0000000號，面額50萬元之支票1張，由戊○○於同年
    月21日收受，戊○○於收受上開2張支票後，竟違背其任務
    ，將上開100萬元之支票1張，轉由與丁○○無債務關係之游
    基城（已歿）收受兌現，並將上開50萬元之支票，交付予楊
    秀英收受兌現，而未將上開共150萬元之支票交付予丁○○
    ，致生損害於丁○○之財產，因認被告涉犯刑法第342條第1
    項之背信罪嫌云云。
二、按犯罪事實應依證據認定，無證據不得推定其犯罪事實；又
    不能證明被告犯罪者，應諭知無罪之判決，刑事訴訟法第15
    4條第2項、第301條第1項前段分別定有明文。又事實之認定
    ，應憑證據，如未能發現相當證據，或證據不足以證明，自
    不能以推測或擬制之方法，為裁判基礎；且認定不利於被告
    之事實須依積極證據，苟積極證據不足為不利於被告事實之
    認定時，即應為有利於被告之認定；另認定犯罪事實所憑之
    證據，雖不以直接證據為限，間接證據亦包括在內，然而無
    論直接證據或間接證據，其為訴訟上之證明，須於通常一般
    之人均不致有所懷疑，而得確信其為真實之程度者，始得據
    為有罪之認定，倘其證明尚未達到此一程度，而有合理之懷
    疑存在而無從使事實審法院得有罪之確信時，即應由法院為
    諭知被告無罪之判決（最高法院40年台上字第86號、30年台
    上字第816號、76年台上字第4986號判例可資參照）。
三、本件公訴人認被告涉犯上開罪嫌，無非係以被告之供述、證
    人楊秀英之證述、支票影本、委託書及認證書、請求書、匯
    款單據為其論據。訊據被告堅決否認有何背信之犯行，辯稱
    ：伊沒有背信，向佛光山寺請求150萬元的尾款，是用來幫
    丁○○還債等語。
四、經查：
（一）被告受告訴人丁○○之委託而有代為處理與佛光山寺間關
      於礁溪土地買賣及建物設計監造合約中丁○○應盡義務與
      應得之權利（包括領取買賣價款）等情，有被告與丁○○
      所簽立之委託書及法院公證處之認證書在卷可稽，顯見被
      告確有受丁○○之委託無誤。而被告於90年10月12日持請
      求書向佛光山寺請求領取尾款150萬元，而由佛光山寺開
      立發票日為90年10月19日，票號LH0000000號，面額100萬
      元之支票及發票日為90年11月5日，票號LH0000000號，面
      額50萬元之支票各1張，而上開2紙支票，分別輾轉交予游
      基城、楊秀英收受等情，亦為被告所不爭，復有請求書、
      支票影本2紙附卷可參，自堪認為真實。
（二）至告訴代理人丙○○雖指稱被告違背任務而將支票交付予
      無債權債務關係之人云云，然此經證人即佛光山寺承辦人
      甲○○到庭結證稱：「其中有100萬元我們是要付給乙○○，因為他拿了法院的支付命令，好像是丁○○欠乙○○
      的錢，我們從尾款中先撥100萬元給乙○○，交付這100萬
      元的時候，丁○○的對話窗口是被告，因為他是受託人，
      但是我又擔心被告拿的票會不給鄉長，所以我的動作就是
      要被告簽收，簽收後我把支票收回來，直接交給乙○○，
      另外50萬元支票是交給佛光山系統裡面的人」等語明確（
      見本院卷第37-41頁筆錄），並經證人乙○○於本院證述
      ：「100萬元是我太太和丁○○公家買地，他開3張票給我
      ，後來最後1張100萬元支票沒有付給我們，後來丁○○跟
      我說佛光這塊土地的尾款要付我這100萬元，後來這100萬
      元我有向法院申請發支付命令，尾款是丁○○委託被告處
      理，我就找被告要這筆尾款，之後被告簽收後，由甲○○
      交給我」等語（見本院卷第43頁筆錄），顯見其中發票日
      為90年10月19日，票號LH0000000號，面額100萬元之支票
      1紙，確係為償還丁○○積欠證人乙○○之債務，而由佛
      光山寺之承辦人甲○○先交由被告簽收後，直接交付予乙○○收受無誤，故可知就上開100萬元之部分，被告確係
      依據其與丁○○間之委託契約向佛光山寺請求支付尾款，
      並由佛光山寺之承辦人直接將支票交付予乙○○，被告為
      丁○○處理事務，並無何為自己或第三人不法利益之意圖
      ，亦無何損害本人丁○○之利益而為違背其任務之行為甚
      明。
（三）至另紙交付發票日為90年11月5日，票號LH0000000號，面
      額50萬元之支票1張，被告固坦認其係交付予證人楊秀英
      無誤，然被告辯稱係其以其名義為丁○○向楊秀英借款，
      而50萬元支票係為償還丁○○積欠證人楊秀英之債務始交
      付予楊秀英等語，而依證人楊秀英於偵查中證稱：「我當
      時在宜蘭消費合作社當過會計，戊○○曾經跟我借過錢，
      大概是50萬元，我簽名的50萬支票，應該是清償向我借的
      錢」等語（見96年度偵字第4475號偵查卷第156-157頁筆
      錄），再參之被告所提出之匯款單及德懋建設公司之登記
      資料觀之，被告確以其名義在宜蘭市信用合作社，匯款35
      萬元予丁○○所營之德懋建設公司，核與證人楊秀英所述
      及其前開辯解，尚屬相符，雖有部分單據不齊全，然已可
      徵被告前開辯解尚非屬全然無據，故被告既為為丁○○償
      還債務之意而將尾款50萬元之支票交付予證人楊秀英，自
      不得僅以被告將支票交付予證人楊秀英，即遽為被告有為
      自己或第三人不法利益，或意圖損害本人丁○○之利益而
      為違背任務行為之認定。
（四）綜上，僅依本案現存證據資料，尚無從遽認被告有背信之
      犯行，公訴意旨雖認被告涉犯上開罪嫌，然尚乏具體事證
      予以證明，且經本院復查亦無其他積極證據或間接證據可
      資證明及補強，是基於禁止推定罪狀之法則，確保國家刑
      罰權正確行使之目的下，因不足使被告涉犯該罪嫌，已達
      於通常一般之人均不致有所懷疑，而得確信為真實之程度
      ，故被告所犯前開罪嫌之證據即屬不足，不能證明其確有
      如公訴意旨所稱之犯行。
五、從而，公訴人所舉證據不足以證明被告有何背信之犯行，此
    外，復查無其他積極證據證明被告確有公訴人所指之上開犯
    行，揆諸首揭說明，自應為有利於被告之認定。從而，本件
    尚不能證明被告犯罪，依法應為被告無罪判決之諭知。
據上論斷，應依刑事訴訟法第301條第1項前段，判決如主文。
本案經檢察官張立言到庭執行職務
中    華    民    國    98    年    7     月    13    日
                  刑事第二庭審判長法  官  黃永勝
                                  法  官  謝佩玲
                                  法  官  鄭貽馨
以上正本證明與原本無異。
如不服本判決應於收受送達後十日內向本院提出上訴書狀，並應
敘述具體理由；其未敘述上述理由者，應於上訴期間屆滿後二十
日內向本院補提理由書(均須按他造當事人之人數附繕本)「切勿
逕送上級法院」。
                                  書記官  高雪琴
中    華    民    國    98    年    7     月    13    日


司法院資訊處製作；財團法人民間司法改革基金會備份。
